臺灣高雄地方法院刑事判決　　　　　　　　　　　　九十一年度交簡上字第一八號
　　上　訴　人
　　即　被　告　甲○○
右列被告因公共危險案件，不服臺灣高雄地方法院鳳山簡易庭九十年度鳳交簡字第一
０八九號中華民國九十年十二月二十六日第一審判決（聲請案號：九十年度偵字第一
０七六九號），提起上訴，本院判決如左：
    主  文
上訴駁回。
甲○○過失傷害人部分緩刑貳年。
    事  實
一、甲○○明知服用酒類，不能安全駕駛動力交通工具時，即不得駕駛，猶於民國九
    十年四月二十七日晚上七、八時許至二十三時許間，在高雄市○○路與建國路口
    大帑殿ＫＴＶ內與友人飲用啤酒三瓶後，受酒精影響，身上有酒味且多話，已不
    能安全駕駛動力交通工具，竟於九十年四月二十八日凌晨零時十分許，仍駕駛其
    所有車牌號碼ＶＭ－九四一六號自用小客車，沿高雄縣鳳山市○○○路五十六巷
    往武慶二路方向行駛，駛近武慶二路巷口前約五至十公尺處時，理應注意飲酒後
    吐氣所含酒精成分超過每公升零點二五毫克以上者不得駕駛，且汽車在未畫標線
    道路應靠右行駛，而依當時情形，巷道兩旁雖有汽、機車停放，路面寬度仍足供
    汽車與機車交會，且無不能注意靠右行駛之情形，竟疏未注意及此，於飲酒後吐
    氣所含酒精成分達每公升零點四一毫克，仍駕駛車輛，且未靠右行駛，適與乙○
    ○對向騎乘車牌號碼ＹＸＵ－三一一號輕型機車發生擦撞，致乙○○受有右胸腎
    壁挫傷呼吸困難痛、兩膝兩肘多處腫痛等傷害，甲○○車禍後先行返家更換衣服
    ，俟警員到場處理後，始重返肇事現場，經警帶回警察局於同日凌晨零時五十六
    分許施以酒精濃度檢測，測得其呼氣之酒精濃度為每公升零點四一毫克。
二、案經乙○○訴由高雄縣警察局鳳山分局報告臺灣高雄地方法院檢察署檢察官聲請
    簡易判決處刑。
    理  由
一、訊據被告甲○○對其飲酒後，於前述時地駕駛車輛未靠右行駛致與乙○○對向所
    騎乘輕型機車發生車禍，因而造成乙○○受傷之事實供承不諱，核與證人即被害
    人乙○○、車禍處理警員陳佳麟於檢察官偵訊、本院審理時所供情節相符，並有
    酒精測試值表、刑法第一百八十五條之三事件測試觀察紀錄表、高雄縣警察局舉
    發違反道路交通管理事件通知單、Ａ三類道路交通事故調查報告表、道路交通事
    故調查報告表、告訴人乙○○診斷證明書各一份、案發現場照片三幀附卷可稽。
    雖被告仍否認有何酒後不能安全駕駛而駕車、未靠右行駛過失傷害之情形，辯稱
    ：飲酒後意識清楚不受影響，且酒精濃度測試未達每公升零點五五毫克；案發現
    場係因路旁停放車輛、堆積雜物，其根本無法靠右行駛，未靠右行駛與飲酒無關
    云云。惟查：
（一）被告經警於車禍發生後約四十六分鐘後之九十年四月二十八日凌晨零時五十六
      分許施以酒精濃度測試結果，其吐氣所含酒精濃度成分達每公升零點四一毫克
      等情，有上開酒精測試值表可稽，其次被告於肇事後先行返家再重回肇事現場
      時，身上確有酒味且有多話之情形，亦據證人即處理車禍之警員吳建輝在本院
      審理時供述明確。
（二）而按刑法第一百八十五條之三規定所謂「不能安全駕駛」，係抽象危險犯，本
      不以發生具體危險為必要，而依醫學實驗證明所得經驗法則，對於吐氣酒精濃
      度達每公升零點二五毫克以上時，將使駕駛人產生複雜之技巧障礙、駕駛能力
      變壞之行為表現，肇事比率比一般未飲酒時高出二倍，而吐氣酒精濃度達每公
      升零點五毫克以上時，將使駕駛人產生平衡感與判斷力障礙升高，肇事比率比
      一般未飲酒時高出十倍，本件被告於九十年四月二十八日凌晨零時十分許酒後
      駕車，嗣於同日凌晨零時五十六分許接受酒精濃度測試結果，其吐氣所含酒精
      成份達每公升零點四一毫克，足認被告飲酒後駕車時，其酒精濃度更甚於此，
      縱未到達亦已接近每公升零點五毫克。
（三）另駕駛動力交通工具於道路上，需駕駛人貫注較平常更高之注意義務，始得以
      具備己身安全駕駛之基本注意能力，以及在面臨道路上突發狀況時，得以及時
      做出適當反應之能力，前揭注意力及反應能力為安全駕駛動力交通工具之必要
      前提。另酒精使用後，一方面對人身體之自主神經系統的亢奮和認知功能產生
      暫時性的缺損。另一方面主要對於駕駛人之對移動景物的追蹤能力、經強光照
      射後恢復視力的能力、監視四周的注意力等直接影響駕駛能力的功能構成影響
      ，尤其對駕駛人於夜間之駕駛行為影響甚鉅。
（四）綜上，被告於吐氣所含酒精成份已逾前開吐氣酒精濃度每公升零點二五公克標
      準甚多，甚至達到或至少接近每公升零點五毫克，且於警員到場處理當時，身
      上有酒味，並有多話之情形，已如前述，再參以駕車於未畫標線道路竟未靠右
      行駛（見後述）而發生擦撞，揆之前揭說明，被告已不具前述安全駕駛動力交
      通工具之能力而仍駕駛車輛之事實，實堪認定，所辯意識清楚，非不能安全駕
      駛動力交通工具云云，不足採信，又吐氣酒精濃度非檢視有無安全駕駛能力之
      唯一標準，被告所辯吐氣酒精濃度未達每公升零點五五毫克，認可證明非無安
      全駕駛之能力一節，亦無理由。
（五）又按汽車駕駛人有飲酒後吐氣所含酒精成分超過每公升零點二五公克以上者，
      不得駕車；汽車除行駛於單行道或指定行駛於左側車道外，在未劃標線之道路
      ，應靠右行駛，道路交通安全規則第一百一十四條第二款、第九十五條第一項
      前段分別定有明文。
（六）經查肇事現場係高雄縣鳳山市○○○路五十六巷距離武慶二路巷口五至十公尺
      處，面對武慶二路方向，左邊是統一超商，右邊是漢堡店，路口兩旁只有停放
      汽機車沒有堆置任何物品，兩旁停放汽機車後無法同時行駛二部汽車，但可以
      行駛一部汽車及一部機車等情，業據證人陳佳麟在本院審理時供述甚詳，且有
      與供述相符之現場照片三幀在卷可佐，被告只需靠右緩慢行駛，即無擦撞告訴
      人乙○○之可能，且依道路交通事故調查報告表所畫肇事現場圖及現場照片顯
      示，被告發生擦撞前曾踩煞車預防擦撞因而於路面遺有煞車痕，所遺煞車痕長
      七點八公尺，煞車痕起點以被告行車方向而論偏向道路左側，由左略往右向前
      而與被告所有車牌號碼ＶＭ－九四一六號左後輪緊密接合，足見係被告見告訴
      人乙○○機車由武慶二路巷口右轉進入五十六巷時，因偏於停放汽機車後方巷
      道之左邊行駛，雖見告訴人乙○○騎乘機車迎面而來緊急煞車並向右調整方向
      ，仍因車行速度過快、被告飲用酒類駕駛能力功能受影響，且巷道非寬，急速
      調整方向容易擦撞右邊停放車輛等因素，無法立即做適度調整而釀成本件車禍
      ，是被告駕車時吐氣所含酒精成分既超過每公升零點二五毫克而仍駕駛車輛，
      且在未畫標線道路未靠右行駛等情堪可認定，而依當時情形，雖天雨路面濕滑
      ，然當時夜間有照明，無障礙物，視距良好等情，有上開道路交通事故調查報
      告表在卷可稽，並無不能注意之情形，能注意竟仍疏於注意，而為上開駕駛行
      為致釀本件事故，其對於本件車禍之造成有過失，實臻明確，本件經檢察官送
      臺灣省高屏澎區車輛行車事故鑑定委員會鑑定結果，亦認被告酒醉駕駛自用小
      客車未靠右行駛為肇事原因，告訴人無肇事原因，有該委員會九十年九月七日
      高屏澎鑑字第九０一三五八號函及所附鑑定意見書一份附卷可稽，被告辯稱酒
      後意識清醒、道路兩旁停放車輛、堆積雜物致無法靠右行駛等詞，均不足採信
      ，又因其過失行為致告訴人乙○○受有上開傷害，彼此間有相當因果關係，亦
      甚明確。
（七）綜上所述，被告於酒後不能安全駕駛動力交通工具情形下仍駕駛車輛，及在未
      劃標線道路未靠右行駛，過失致告訴人乙○○受傷之犯行，至為明確，其所辯
      無非卸責之詞，不足採信，事證明確，被告犯行堪以認定。
二、核被告酒後駕車部分，係犯刑法第一百八十五條之三服用酒類不能安全駕駛動力
    交通工具罪，而其過失傷害告訴人乙○○部分係犯刑法第二百八十四條第一項前
    段之過失傷害罪，所犯前揭二罪間犯意各別，行為互殊，犯罪構成要件不同，應
    分論併罰。本院審酌被告酒後駕車，又於未畫標線巷道未靠右行駛，造成其他用
    路人危險，因本件傷害事件造成告訴人乙○○右胸腎壁挫傷呼吸困難痛、兩膝兩
    肘多處挫傷腫痛等傷害，犯後飾詞狡辯，惟飲酒後吐氣酒精濃度為每公升零點四
    一毫克尚非甚高，素行尚佳，前未曾受有期徒刑以上刑之宣告，有被告臺灣高等
    法院被告全國前案紀錄表、臺灣地方法院檢察署刑案資料查註紀錄表各一份附卷
    足憑等一切情狀，認原審適用刑法第一百八十五條第三項、第二百八十四條第一
    項前段（原審贅引後段）、第四十一條第一項（原審漏載第一項）、第五十一條
    第十款，罰金罰鍰提高標準條例第一條前段、第二條之規定，就服用酒類不能安
    全駕駛動力交通工具而駕駛部分量處有期徒刑三月，就過失傷害人部分量處拘役
    五十日，並均諭知易科罰金之折算標準，其認事用法，均無不合，量刑亦屬適當
    ，被告上訴仍執前詞，均無理由，應予駁回。然被告前未曾受有期徒刑以上刑之
    宣告業如前述，又於本院審理時與證人乙○○就過失傷害部分達成和解，並當庭
    給付全部賠償金新台幣四萬元，證人並已表示原諒被告（見本院九十一年五月二
    十一日訊問筆錄），本院認被告就過失傷害部分經此偵審教訓及刑之宣告，應知
    所警惕，信無再犯之虞，以暫不執行為適當，爰就此部分另宣告緩刑二年。至被
    告所犯服用酒類不能安全駕駛罪，影響交通安全，具抽象之危險，被告亦未坦承
    悔悟，雖與被害人已和解，仍有處罰之必要，爰不宣告緩刑，併此敘明。
據上論斷，應依刑事訴訟法第第四百五十五條第一項、第三項、第三百六十八條，刑
法第七十四條第一款，判決如主文。
本案經檢察官楊慶瑞到庭執行職務
中      華      民      國      九十一      年      七    月    二十六  日
                                  臺灣高雄地方法院刑事第二庭
                                    審判長法  官  宋  明  中
                                          法  官  陳  志  銘
                                          法  官  高  榮  宏
右正本證明與原本無異。
不得上訴。
                                          書記官  邱  秋  珍
中      華      民      國      九十一      年      七    月    二十六  日
附錄參考法條：
刑法第一百八十五條之三：
服用毒品、麻醉藥品、酒類或其他相類之物，不能安全駕駛動力交通工具而駕駛者，
處一年以下有期徒刑、拘役或三萬元以下罰金。
刑法第二百八十四條第一項：
因過失傷害人者，處六月以下有期徒刑、拘役或五百元以下罰金。致重傷者，處一年
以下有期徒刑、拘役或五百元下罰金。
